臺灣高等法院交通事件裁定　　　　　　　　　　　　 九十一年度交抗字第五三八號
　　抗　告　人
　　即 異 議人　甲○○
右列抗告人即受處分人因違反道路交通管理處罰條例案件，不服臺灣士林地方法院中
華民國九十一年五月十七裁定（九十一年度交聲更字第三號），本院裁定如左：
    主  文
抗告駁回。
    理  由
一、按交通事件之違規行為人於接獲違反道路交通管理事件通知單後，若不服舉發事
    實，得依規定向處罰機關陳述意見或提出陳述書，如不服第八條主管機關所為之
    處罰，得於接到「裁決書」之翌日起二十日內，向管轄地方法院聲明異議，道路
    交通管理處罰條例第九條第一項、第八十七條第一項分別定有明文。
二、原審法院以抗告人之違規行為尚未經主管機關處分，自不得逕向法院提出異議，
    其異議不合法律上之程式而裁定駁回。
三、抗告意旨略以：(一)道路交通管理處罰條例第九條第一項、第八十七條第一項法律
    位階相等，且處罰機關具裁決書之立法意旨為違規行為之確立與應裁罰金額之高
    低標準，抗告人既依第九條第一項規定辦理，理所當然無裁決書之存在，既無裁
    決書之存在而違規行為也應不存在，則處罰機關係依何法令可侵吞罰鍰？由此可
    推論抗告人於繳款時已完成法定裁決程序。(二)自動繳款結案後再提異議類似向法
    院提自訴，應受憲法保護。(三)抗告人已向舉發機關申訴未獲回覆，況且服或不服
    皆有權得到異議事實之裁定，本件係以自動繳款結案取得異議權而向法院提出異
    議，違規通知單僅供參考。
四、經查：
  (一)本件抗告人甲○○係於民國九十年八月三十一日下午五時五分許，駕駛車牌號碼
    ＥＬ─七０二號營業小客車，在臺北市○○○路劃有紅線路段之處所臨時停車，
    為臺北市政府警察局大同分局交通分隊警員照相取證後，於九十年九月十一日由
    臺北市政府警察局逕行舉發，並製發北市警交大字第Ａ00000000號舉發
    違反道路交通管理事件通知單，有上開臺北市政府警察局舉發違反道路交通管理
    事件通知單影本在卷可稽。
  (二)惟查本件公路主管機關即臺北市交通事件裁決所尚未對異議人之上開違規行為作
    出裁決，有臺北市交通事件裁決所北市裁三字第九０七六五九三三００號函一紙
    在卷可憑，並經異議人陳明在卷（見本院九十一年五月十四日訊問筆錄），從而
    ，本件異議人既尚未接獲公路主管機關即臺北市交通事件裁決所之「裁決書」，
    即對於前開舉發違反道路交通管理事件之通知單逕向法院聲明異議，與前揭道路
    交通管理處罰條例第八十七條第一項之規定不符，原裁定以其異議不合法律上之
    程式，而裁定駁回，尚無不合。
  (三)本件違規情形，依道路交通管理處罰條例第五十五條第一項第三款、第八條第一
    項第一款所定，其處罰之主管機關係公路主管機關，在台北市轄區即係台北市交
    通事件裁決所，並非舉發違規事實之台北市政府警察局，故舉發機關寄發之通知
    單，迥異於主管機關裁決，二者尚難相提並論。其次，道路交通管理處罰條例第
    九條第一項規定行為人接獲通知單後，得逕向指定處所繳納罰鍰，係指行為人認
    舉發事實與違規情形相符者，此觀之同項後段區分不服舉發事實者之相關法律程
    序，及違反道路交通管理事件統一裁罰標準及處理細則（下略稱處理細則）第四
    十八條第一項，規定甚明，是以，行為人依通知單逕為繳納罰鍰，與經主管機關
    裁罰，其原因及救濟程序亦不相同，尚無違反憲法保障人民訴訟權之旨。再者，
    依首揭規定，不服主管機關之裁決，得向法院提出異議，並未規定依道路交通管
    理處罰條例第九條第一前段自動繳納罰鍰者得準用辦理，且道路交通案件處理辦
    法第二條亦明定：「本辦法稱之交通案件如左：一、違反道路交通管理處罰條例
    經公路主管機關或警察機關或其聯合設置之裁決機關處罰後，聲明異議之案件。
    」。本件違規情形其主管機關既未經裁決處罰，法院自難受理其異議。至於處理
    細則第五十八條第二項固然規定「依本細則第四十八條第一項辦理經繳納罰鍰結
    案後逾二十日不得再提出異議」，惟非指自動繳納罰鍰後得逕向法院提出異議，
    仍需踐行上開法定程序，由主管機關裁決後始得提出異議。
五、抗告人指摘原裁定不當，為無理由，應予駁回。
據上論斷，應依道路交通案件處理辦法第二十六條，刑事訴訟法第四百十二條，裁定
如主文。
中      華      民      國    九十一    年      七      月     十二     日
                              臺灣高等法院交通法庭
                                  審判長法  官  陳  貽  男
                                        法  官  王  炳  梁
                                        法  官  李  世  貴
右正本證明與原本無異。
不得再抗告。
                                        書記官  魏  汝  萍
中      華      民      國    九十一    年      七      月     十二     日
